【裁判字號】    99,聲,3070
【裁判日期】    990831
【裁判案由】    聲明異議
【裁判全文】
臺灣臺中地方法院刑事裁定              99年度聲字第3070號
異  議  人
即  受刑人  甲○○
上列聲明異議人即受刑人因違反醫事法案件，對臺灣臺中地方法
院檢察署檢察官執行之指揮（99年度刑護勞助字第84號）認為不
當，向本院聲明異議，本院裁定如下：
    主    文
異議駁回。
    理    由
一、本件聲明異議意旨略以：本件異議人即受刑人（下稱異議人
    ）因違反醫事法案件，經法院判處有期徒刑六月確定，得易
    科罰金，然因異議人無資力支付，故執行檢察官准異議人以
    勞動服務之方式替代之，並分配至臺中市西屯區至善里打掃
    公園。異議人於工作期間均認真打掃，然觀護佐理員曾慧珊
    竟於民國九十九年七月二十一日主張異議人有對觀護佐理員
    為言語侮辱、騷擾挑釁、態度不佳、帶頭影響個案等行為，
    而向上級陳報後，開立勸導單，數日後，即命令本人無庸繼
    續執行勞動服務。惟勸導單上所打勾記載之事項，例如言語
    侮辱、騷擾挑釁、對佐理員態度不佳、常於執行時帶頭影響
    他個案執行情緒等等，事實上異議人都沒有觸犯任何一件事
    項，佐理員之指述全屬子虛烏有，如據此即入異議人於罪，
    異議人萬分不服。又勸導單上明文記載：「…於勞動期間有
    以下情形者，予以勸導並開立勸導單，如無改善，得依法撤
    銷社會勞動。」表示即使有不遵法令之情形，也必須經開立
    勸導單後，仍無改善情形，才可撤銷社會勞動，而並不是一
    有不遵勞動服務指令之情形，即立即撤銷。然而本件佐理員
    開立勸導單後，即未再出現於異議人勞動服務之場所，怎能
    逕行直接撤銷勞動服務呢？此種撤銷程序亦明顯違反規定。
    因為檢察官已於民國九十九年七月二十七日撤銷勞動服務之
    命令，異議人並無資力可易科罰金，屆時勢將面臨入獄執行
    之命運，聲明異議人除本案之外，前無任何不法前科記錄，
    如因本案佐理員之片面說詞，即遭入獄執行為之命運，異議
    人尤深感不服。綜上所述，臺灣臺中地方法院檢察署檢察官
    所為撤銷九十九年度刑護勞助字第八四號之執行指揮命令明
    顯於法有違，應予撤銷，以維聲明異議人之權利。
二、按受刑人或其法定代理人或配偶，以檢察官執行之指揮為不
    當者，得向諭知該裁判之法院聲明異議，刑事訴訟法第四百
    八十四條定有明文。次按犯最重本刑為五年以下有期徒刑以
    下之刑之罪，而受六個月以下有期徒刑或拘役之宣告者，得
    以新臺幣一千元、二千元或三千元折算一日，易科罰金。但
    確因不執行所宣告之刑，難收矯正之效或難以維持法秩序者
    ，不在此限。依前項規定得易科罰金而未聲請易科罰金者，
    得以提供社會勞動六小時折算一日，易服社會勞動。受六個
    月以下有期徒刑或拘役之宣告，不符第一項易科罰金之規定
    者，得依前項折算規定，易服社會勞動。前二項之規定，因
    身心健康之關係，執行顯有困難者，或確因不執行所宣告之
    刑，難收矯正之效或難以維持法秩序者，不適用之。民國九
    十八年一月二十一日修正公布，並自九十八年九月一日施行
    ，修正後之刑法第四十一條第一至四項定有明文。至所受有
    期徒刑或拘役之宣告，可否以易服社會勞動之方式執行，與
    易科罰金相同，均屬檢察官執行指揮之行政裁量事項，非法
    院裁判量刑事項，無庸向法院聲請裁定諭知折算標準，亦無
    從向法院聲請諭知易服社會勞動。且執行裁判由為裁判法院
    之檢察官指揮之，刑事訴訟法第四百五十七條第一項亦有明
    定，故檢察官是否准予易科罰金或易服社會勞動，除應考量
    「執行顯有困難」外，尚須考量「難收矯正之效」及「難以
    維持法秩序」等因素；再者，上開所謂「執行顯有困難」、
    「難收矯正之效」及「難以維持法秩序」等，均屬行政裁量
    事項，此係立法者賦予執行者能依具體個案，考量犯罪特性
    與情節及受刑人個人之特殊事由，據以審酌應否准予易科罰
    金或易服社會勞動，是以法律賦予執行檢察官此項裁量權，
    僅在發生裁量瑕疵之情況時，法院始有介入審查之必要，先
    予敘明。
三、再依九十八年七月六日發布之檢察機關辦理易服社會勞動作
    業要點第五點第九項規定：有下列情形之一者，得認有確因
    不執行所宣告之刑，難收矯正之效或難以維持法秩序之事由
    ：(一)經通緝或拘提到案者。(二)因有逃亡或反覆實施犯罪
    之虞而於執行時仍在押者，或另犯最輕本刑為五年以上有期
    徒刑之罪而於執行時仍在押者。(三)前經准許易服社會勞動
    ，嗣無正當理由不履行或履行期間屆滿仍未履行完畢，致執
    行原宣告之徒刑或拘役者。(四)前經緩刑或緩起訴處分附帶
    命提供義務勞務，未依規定履行義務勞務而被撤銷緩刑或緩
    起訴處分確定者。(五)有不執行所宣告之刑，難收矯正之效
    或難以維持法秩序之其他事由者。
四、經查：
（一）本件異議人因違反醫事法案件，經臺灣彰化地方法院於九
      十八年九月十日以九十八年度簡字第一六八八號判處有期
      徒刑六月，嗣經上訴後由該院於九十八年十二月八日以九
      十八年度簡上字第二一八號駁回上訴確定，並移由臺灣臺
      中地方法院檢察署檢察官指揮執行。異議人於九十八年四
      月二日經該署執行檢察官傳喚到案執行後，即以「易服社
      會勞動聲請須知及聲請書」聲請易服社會勞動，經該署檢
      察官訊問後准予易服社會勞動，應履行之社會勞動時數為
      一千零九十八小時，履行期間為一年，又為使異議人知悉
      履行社會勞動應行注意及遵守事項及違反之法律效果，並
      於同日由異議人簽署「履行社會勞動應行注意及遵守事項
      與切結書」，嗣於九十九年四月二十九日通知異議人應於
      九十九年五月十一日至指定社會勞動機構即「臺中市西屯
      區至善里辦公處」報到，而由該里里長逕予指定異議人應
      為之相關社會勞動內容及履行時間等規範，並由該署觀護
      人及觀護佐理員督導及協助追蹤社會勞動執行情況。嗣經
      異議人與指定社會勞動機構臺中市西屯區至善里辦公處達
      成易服社會勞動執行協議，由異議人自九十九年五月十一
      日起每週一至五，上午八時至下午五時至該機構服社會勞
      動，並遵守機構督導人員的指示及遵守社會勞動應遵守事
      項，直至社會勞動時數完成為止。嗣於觀護佐理員及觀護
      人進行訪查時，於(一)九十九年七月七日觀護佐理員前往督
      導時，見異議人與其他社會勞動人聚集於人行道聊天，工
      作態度稍鬆散。(二)九十九年七月十四日觀護佐理員曾慧珊
      前往督導時，發現其執行態度鬆散聚集聊天，已請其訂下
      休息時間為五十分至個整點，如其餘時間仍在休息將開予
      告誡。又異議人表示家住在臺中市西區，為照顧家中父母
      ，想移轉至較近區域執行以方便照顧父母，觀護佐理員已
      請其提出申請書，但未答應一定會移轉。(三)九十九年七月
      十六日異議人以因照顧家人因素提出更換執行機構之書面
      聲請，經觀護人於同日約談輔導後，告知會代為詢問是否
      有適當機構，於兩週內會給予回覆，並就其社會勞動執行
      狀況欠佳情況，告知異議人如執行態度閒散，會影響機構
      執行意願，希望異議人返回機構後向其他共同執行社會勞
      動人轉達，勿互相包庇，並再次強調相關違規規定，否則
      如再度查核發現有執行怠惰情況，又無人願意舉發情況，
      將採連坐皆開立勸導，期許異議人能好好執行自己責任。
      (四)九十九年七月十七日觀護佐理員前往訪查時，里長表示
      異議人經觀護人約談後態度已有改善。(五)九十九年七月二
      十一日上午十一點觀護佐理員前往訪查時，因異議人執行
      狀況不佳，已重新規定休息時間為四十五分至整點，其餘
      時間應回工作崗位執行職務，而異議人於十一點仍穿著機
      構背心坐在公園聊天，口中嚼著東西不甚雅觀，觀護佐理
      員前往詢問為何還在休息且口中嚼的是什麼，異議人表示
      嚼的是口香糖，剛執行到十點五十五分，所以目前還是休
      息時間，但其他個案反應他們已休息一陣子，異議人表示
      為何執行要那麼嚴格，且執行狀況不好並非他們的問題，
      觀護佐理員詢問問題徵點在哪，異議人回答不出來。觀護
      人乃於九十九年七月二十二日以異議人對於觀護佐理員態
      度不佳，且於機構執行時有帶頭影響大家違反執行社會勞
      動注意事項情形，已造成社會勞動機構執行上的困擾，且
      已於九十九年七月十六日約談時明確告知執行社會勞動應
      遵守事項，於九十九年七月二十一日卻再度出現違規行為
      ，並對觀護佐理員態度挑釁，顯不宜執行社會勞動，而簽
      請該署檢察官撤銷異議人之社會勞動。又因九十九年七月
      二十一日當時觀護佐理員與異議人氣氛對立，未即時開立
      勸導單，而經觀護人核准後於翌日（二十二日）始開立勸
      導單寄發予異議人。(六)九十九年八月三日臺中市西屯區至
      善里辦公處以異議人履行期間內違反相關規定（擾亂執行
      機構秩序）而以執行社會勞動結案通知書通知臺灣臺中地
      方法院檢察署觀護人室，經該署觀護人於九十九年八月五
      日以異議人准許易服社會勞動後，有其他足認有「確因不
      執行所宣告之刑，難收矯正之效或難以維持法秩序」之事
      由簽立臺灣臺中地方法院檢察署辦理易服社會勞動結案報
      告書報告該署檢察官，經該署檢察官於九十九年八月九日
      准予結案等情，經本院調閱臺灣臺中地方法院檢察署九十
      九年度刑護勞助字第八四號卷宗查核屬實。
（二）又依上開異議人於九十九年四月二日簽立之「履行社會勞
      動應行注意及遵守事項與切結書」內壹、三所載：有下列
      情形之一者，得依法撤銷社會勞動：（四）指定到場履行
      勞動者，因飲酒或因其他不當行為影響工作進行或勞動機
      構之管理，經累計達三次以上者。及（五）經指定履行勞
      動者，對勞動機構、執行人員或其他勞動者，有言語侮辱
      、騷擾挑釁或肢體暴力之行為。上開應遵守事項並經觀護
      人於九十九年七月十六日輔導約談異議人時，再次向異議
      人強調以確實執行社會勞動，故上開「履行社會勞動應行
      注意及遵守事項」內容即應為異議人所明知。乃異議人竟
      於九十九年七月七日、十四日、二十一日觀護佐理員進行
      訪查時有執行態度鬆散而影響工作進行或勞動機構管理之
      情形，且於九十九年七月二十一日並對觀護佐理員有言語
      侮辱、騷擾挑釁等態度不佳之行為，且帶頭影響其他勞動
      者違反社會勞動注意事項情形，造成社會勞動機構執行上
      之困擾，而於九十九年七月二十二日開立勸導單予異議人
      並簽請該署檢察官撤銷社會勞動，而臺中市西屯區至善里
      辦公處於九十九年八月三日亦認異議人於履行期間內有擾
      亂執行機構秩序之行為，而通知臺灣臺中地方法院檢察署
      觀護人依法辦理，而由觀護人於九十九年八月五日報告該
      署檢察官，經檢察官認異議人於准許易服社會勞動後，足
      認有「確因不執行所宣告之刑，難收矯正之效或難以維持
      法秩序」之事由准予結案而撤銷社會勞動，乃本其法律所
      賦與指揮刑罰執行權之行使，對於具體個案所為之判斷，
      尚難謂有何逾越法律授權、專斷及濫用權利等瑕疵情事，
      則依前揭說明，本院對於檢察官本案所為之裁量權，無權
      介入審查。
（三）至異議人以勸導單上記載，應於開立勸導單後，仍無改善
      ，始得依法撤銷社會勞動，而不是一有不遵勞動服務指令
      之情形，即立即撤銷，而認檢察官撤銷社會勞動於法有違
      ，惟本件經觀護佐理員於九十九年七月二十二日開立勸導
      單後，異議人仍繼續於臺中市西屯區至善里辦公處履行其
      社會勞動，於九十九年八月三日臺中市西屯區至善里辦公
      處亦以其履行期間有擾亂執行機構秩序之行為通知臺灣臺
      中地方法院檢察署觀護人室依法辦理，顯然其執行狀況並
      未改善，觀護人始於九十九年八月五日報告該署檢察官，
      經該署檢察官以上開理由撤銷社會勞動而准予結案，是本
      件檢察官撤銷異議人社會勞動，即合於上開如無改善，而
      依法撤銷社會勞動之情形，故異議人上開所稱自無足採。
五、綜上所述，原指揮執行之檢察官撤銷異議人社會勞動，並無
    違誤。從而，本件聲明異議為無理由，應予駁回。
六、據上論斷，應依刑事訴訟法第四百八十六條，裁定如主文。
中    華    民    國    99    年     8    月     31   日
                  刑事第五庭  法  官 林慶郎
上正本證明與原本無異。
如不服本裁定，應於送達後5日內，向本院提出抗告狀。
                              書記官 黃士益
中    華    民    國    99    年    8     月     31   日

司法院資訊處製作；財團法人民間司法改革基金會備份。
